【裁判字號】    97,訴,1853
【裁判日期】    970408
【裁判案由】    清償借款
【裁判全文】
臺灣臺北地方法院民事裁定              97年度訴字第1853號
原      告  中國信託商業銀行股份有限公司
法定代理人  乙○○
被      告  甲○○
上列當事人間請求清償借款事件，本院裁定如下：
    主  文
本件移送臺灣臺東地方法院。
    理  由
一、按訴訟之全部或一部，法院認為無管轄權者，依原告聲請或
    依職權以裁定移送於其管轄法院。第24條之合意管轄，如當
    事人之一造為法人或商人，依其預定用於同類契約之條款而
    成立，按其情形顯失公平者，他造於為本案之言詞辯論前，
    得聲請移送於其管轄法院。但兩造均為法人或商人者，不在
    此限。民事訴訟法第28條第1、2項定有明文。
二、本件原告起訴主張：(一)被告於民國89年1月9日與原告成立信
    用卡使用契約，領用卡號0000000000000000之威士信用卡，
    依約被告領用系爭信用卡後，即得於各特約商店記帳消費，
    並應於當期繳款截止日前向原告全部清償，或以循環信用方
    式繳付最低應繳金額，逾期清償者，除喪失期限利益外，應
    另按年息20％ 計算之利息。被告至96年3月23日止，累計之
    簽帳消費款為新臺幣（下同）28,859元（其中14,473元為本
    金，13,l486元為利息，900元為其費用）。(二)被告又於94年
    3月24日簽訂簡易通信貸款申請書暨約定書，向原告借款650
    ,000 元，約定借款期間自94年3月24日起至100年2月23日止
    ，共分70期攤還，並訂於每月23日為繳款日，逾期清償者，
    按年息20%計付違約金。詎被告僅繳款至96年3月23日止即未
    再按期繳款，依約定書第4條第2款之約定，本件借款應視為
    全部到期，尚結欠541,863元（其中540,502元為本金，1,36
    1 元為違約金），上開借款迄未清償，迭經催討無效，尚餘
    如聲明所示之本息及違約金迄未清償，為此提起本件訴訟等
    情。
三、經查，依據兩造所簽訂之信用卡申請書暨約定條款第25條，
    雖約定因信用卡契約涉訟時，兩造合意以本院為第一審管轄
    法院。然此係原告為與不特定多數人締結契約所成立之定型
    化契約，該合意管轄之條款，顯係變更民事訴訟法關於管轄
    權之「以原就被」原則。而本件被告之住所地在臺東縣卑南
    鄉，如因前開合意管轄之約款，使被告須至本院開庭，相較
    於被告住所所在地之臺灣臺東地方法院開庭時，顯然前開定
    型化契約條款會造成被告在就審上之時間、費用之支出，甚
    或可能放棄到庭答辯之機會，本件被告既抗辯其因前開定型
    化契約條款之約定致使其應訴不便，而本件原告於臺東市亦
    設有分行，此有原告基宜花東地區分行據點查詢單在卷可稽
    ，如排除該定型化契約條款時，原告於訴訟時並無不便之處
    ，故自應認前開定型化契約條款，有顯失公平之情事，被告
    既於為本案之言詞辯論前，聲請本院將本件移轉管轄之臺灣
    臺東地方法院，自應准許。
四、依首開法條裁定如主文。
中    華    民    國    97    年    4     月    8     日
                  民事第四庭    法  官  余明賢
以上正本係照原本作成
如對本裁定抗告須於裁定送達後10日內向本院提出抗告狀，並繳
納抗告費新臺幣1,000 元
中    華    民    國    97    年    4     月    8     日
                                書記官  楊勝欽


司法院資訊處製作；財團法人民間司法改革基金會備份。
